臺灣臺南地方法院民事判決　　　　　　　 96年度勞訴字第2號
原　　　告　甲○○
被　　　告　謝吉田
上當事人間請求給付職業災害補償金事件，經本院於民國96年4
月19日言詞辯論終結，判決如下：
    主      文
被告應給付原告新台幣貳拾萬柒仟柒佰零陸元，及自民國九十
五年十二月二十二日起至清償日止，按週年利率百分之五計算之
利息。
原告其餘之訴駁回。
訴訟費用由被告負擔百分之三十二，餘由原告負擔。
本判決原告勝訴部分得假執行。
    事實及理由
一、按訴狀送達後，原告不得將原訴變更或追加他訴，但擴張或
    減縮應受判決事項之聲明者，不在此限，民事訴訟法第255
    條第1項第3款定有明文。本件原告起訴原請求被告應給付新
    台幣（下同）744,434元，及自起訴狀繕本送達翌日起至清
    償日止，按週年利率百分之5計算之利息，嗣於訴訟進行中
    ，擴張其請求金額為744,706元，及如上所述之法定遲延利
    息，核與前開規定並無違背，應予准許，合先敘明。
二、原告起訴主張：
  (一)原告受僱於被告（按：被告臨時使用「翔一公司」此名稱，
    惟因該名稱未依法設定登記，仍應認原告係受僱於被告個人
    ），期間擔任有關「模具製造」之工作，原告於民國95年2
    月11日早上約8時左右之工作期間，正在打掃廠房時，被告
    要求原告焚燒清出之垃圾，但因垃圾中有不知何人放入之殺
    蟲劑，導致爆炸，以致原告左眼前房出血、角膜上皮缺損及
    眼瞼擦傷等傷害。嗣後原告休息五天未工作，於同年2月16
    日開始上班，但自此以後被告即百般為難，處處陷原告於危
    險之工作環境中，再加上受傷之左眼仍需繼續治療，無奈於
    同年3月中旬被迫離職並處於無業當中，不幸又於同年10月
    19 日入院接受左眼白內障摘除併人工水晶體植入手術，並
    持續追蹤治療至今。然傷病期間被告除不聞不問外，又積欠
    原告3月份薪水1,450元，為此依據勞動契約、勞動基準法第
    59條第1款及侵權行為損害賠償之規定，請求被告給付原告
    744,706元，及自起訴狀繕本送達翌日起至清償日止，按週
    年利率百分之5計算之利息。茲將請求明細及法律依據分述
    如下：
    (甲)被告積欠原告3月份薪水1,450元。
    (乙)依勞動基準法第59條規定之請求為243,256元。
      1.醫療費用部分：
        (1)國立成功大學醫學院附設醫院支出醫療費2,834元。
        (2)莊端榮眼科診所醫療費用960元。
        (3)財團法人奇美醫院醫療費用5,462元。
        (4)以上合計共9,256元。
      2.不能工作之工資補償：
        原告受傷前最近一個月的日薪為900元，依勞動基準法
        第59條第2款之規定，被告應給付原告不能工作之工資
        補償至少為265日（自95年3月16日至11月30日，再加之
        前傷病中休養5日），共計暫為234,000元。
      3.殘廢補償部分：
        依勞動基準法第59條第3款規定：「殘廢補償標準，依
        勞工保險條例有關之規定」，依上開規定文義解釋，雇
        主對於勞工之殘廢補償標準，悉依勞工保險條例有關之
        規定，換言之，只要勞工符合勞工保險條例第54條第1
        項因職業災害或罹患職業病，經治療終止後，如身體遺
        存障害，適合殘廢給付標準表規定之項目，並經保險人
        自設或特約醫院診斷為永久殘廢者，即得依同表規定之
        等級及給付標準，增給百分之50，勞動基準法第59條對
        於此項規定，並未排除適用，即對於雇主亦得主張增給
        百分之50。原告因所受前述傷害，日後即無法從事正常
        之勞動工作，身體亦遺存障害，亦堪認定，但目前尚未
        終止治療，爰先行保留該部分之請求，待日後終止治療
        後再為另訴請求。
      4.從而，原告依據勞動基準法第59條之規定得請求之金額
        為醫療費9,256元及不能工作之工資補償234,000元，合
        計共243,256元。
    (丙)依侵權行為規定請求賠償之金額為50萬元：
      1.依勞動安全衛生法第5條及第7條均規定雇主對於就業場
        所應負必要之安全設備及措施之義務，對於危險物應予
        標示並註明安全衛生之注意事項，亦即雇主應依法使勞
        工於從事勞動過程中，避免發生職業災害並保障勞工安
        全與健康。然查，原告因在被告任職而受職業災害，當
        時工廠垃圾之焚燒週遭，並無任何安全措施，顯然有所
        不當，以致原告左眼前房出血、角膜上皮缺損及眼瞼擦
        傷等傷害，並因而導致左眼外傷性白內障，此有診斷證
        明書可稽，但被告自發生上開事件後仍未設法改進其缺
        失，也未設立警告標示，告知工作人員焚燒垃圾時應注
        意之安全事項，對此被告實應負侵權行為損害賠償責任
        。
      2.又違反保護他人之法律者，規定有過失，應負侵權行為
        損害賠償責任，民法第184條第2項規定甚明。除上述之
        勞動安全衛生法外，勞工保險條例亦為保護勞工之法律
        ，被告於原告到職之日未為向勞工保險局申報加保，即
        違反保護他人之法律，推定有過失，對原告因此所受之
        損害，被告亦應負侵權行為損害賠償責任。
      3.有關侵權行為原告請求之部分：
        (1)醫療費用：此部分已於職災補償部分請求，依法抵充
          之，不另計入。
        (2)減少勞動能力部分：原告因所受前述傷害，日後即無
          法從事運動量及粗重之勞動工作，勞動能力自受有減
          損，減損範圍部分應由醫療機構或勞保機構認定之，
          惟因原告尚未終止治療，原告主張保留該部分之請求
          ，待日後治療終止後再為另訴請求。
        (3)非財產上損害：原告正值年輕力壯，遭此傷害，原告
          日後就業即無法從事正常勞動工作，身體上之殘缺必
          然造成心理上莫大之痛苦，爰請求50萬元之損害賠償
          。
二、被告則聲明請求駁回原告之訴，並以下列情詞置辯：
  (一)對原告受傷前係受僱於被告，每日日薪為900元此部分不爭
    執。翔一公司是被告自行臨時命名，並無辦理設立登記。
  (二)原告受傷當天，被告就有送他到醫院治療，並無原告所稱將
    他趕出工廠的情形。對原告請求之醫療費被告同意支付，原
    告受傷後只有來上班一天，之後就沒來了，不能工作之薪資
    部分被告同意支付一個月27,000元予原告，至於原告請求超
    過一個月之薪資及50萬元的精神慰撫金金額過鉅，被告無力
    負擔。
三、得心證之理由：
  (一)原告主張其受僱於被告，期間擔任有關「模具製造」之工作
    ，原告於95年2月11日早上約8時左右之工作期間，正在打掃
    廠房時，被告要求原告焚燒清出之垃圾，但因垃圾中有不知
    何人放入之殺蟲劑，導致爆炸，以致原告左眼前房出血、角
    膜上皮缺損及眼瞼擦傷等傷害。嗣後原告休息五天未工作，
    於同年2月16日開始上班，嗣後已離職，且於同年10月19日
    入院接受左眼白內障摘除併人工水晶體植入手術，並持續追
    蹤治療至今，而被告另積欠原告3月份薪水1,450元等語，業
    據原告提出診斷證明書3紙為證，且為被告所不爭執，自堪
    信原告此部分之主張為真實。
  (二)茲分就原告請求之各項目審酌如次：
    1.原告依勞動契約請求被告給付其3月份薪水1,450元部分：
      被告就此部分並未為爭執，應認原告此部分之請求為有理
      由，應予准許。
    2.原告依勞動基準法第59條規定之請求為243,256元部分：
      (1)按勞動基準法第59條規定勞工遭遇之職業災害，參照勞
        工安全衛生法第2條第4項規定係謂勞工就業場所之建築
        物、設備、原料、材料、化學物品、氣體、蒸氣、粉塵
        等或作業活動及其他職業上原因引起之勞工疾病、傷害
        、殘廢或死亡而言（最高法院78年度台上字第371號判
        決參照）。本件原告受僱於被告，於95年2月11日早上
        8時左右之工作期間，正在打掃廠房時，被告要求原告
        焚燒清出之垃圾，但因垃圾中有不知何人放入之殺蟲劑
        ，導致爆炸，以致受有左眼前房出血、角膜上皮缺損及
        眼瞼擦傷等傷害之事實，為兩造所不爭執，原告受傷既
        係於工作時，且係因就業場所之物品而引起之傷害，揆
        之前揭說明，原告係遭遇職業災害而受傷乙節，應堪認
        定，合先說明。
      (2)又按勞工因遭遇職業災害而致死亡、殘廢、傷害或疾病
        時，雇主應依左列規定予以補償。但如同一事故，依勞
        工保險條例或其他法令規定，已由雇主支付費用補償者
        ，雇主得予以抵充之：(一)勞工受傷或罹患職業病時，雇
        主應補償其必需之醫療費用。職業病之種類及其醫療範
        圍，依勞工保險條例有關之規定。(二)勞工在醫療中不能
        工作時，雇主應按其原領工資數額予以補償。但醫療期
        間屆滿二年仍未能痊癒，經指定之醫院診斷，審定為喪
        失原有工作能力，且不合第3款之殘廢給付標準者，雇
        主得一次給付40個月之平均工資後，免除此項工資補償
        責任。勞動基準法第59條第1、2款亦定有明文。
      (3)經查，原告主張其受有醫療費用之損失9,256元等語，
        業據其提出醫療收據等件為證，且被告同意給付此部分
        之金額，自堪認原告就此部分之請求為有理由，應予准
        許。
      (4)次查，本件原告因於上述時地，應被告要求焚燒清出之
        垃圾，但因垃圾中有不知何人放入之殺蟲劑，導致爆炸
        ，以致受有左眼前房出血、角膜上皮缺損及眼瞼擦傷等
        傷害，已如前述，而原告自陳其受傷後，經休息5天未
        工作，嗣於95年2月16日開始工作，且無奈於同年3月中
        旬被迫離職等語，經核原告上開主張，既然原告休息5
        天後即能恢復上班，自難認除休養之5日外，尚受有不
        能工作之薪資損失，且原告應係考量己身情形而自行離
        職，並非被告對之解僱，雖然其自95年3月16日至11月
        30日未工作，然既係原告自行離職而未工作，且原告復
        未能證明其所受傷害將致其不能工作，自難認原告主張
        其自95年3月16日至11月30日受有不能工作之工資損失
        共265日為可採。經本院審酌原告提出之診斷證明書3紙
        ，堪認原告雖不能證明其所受傷害將致其不能工作，然
        其亦因傷需多次前往醫院診療，而被告亦同意給付原告
        30天不能工作之工資27,000元之情，爰認原告請求被告
        補償其不能工作之損失在27,000元範圍內，應予准許，
        其餘部分則因無法證明，不予准許。
      (5)從而，原告依據勞動基準法第59條之規定得請求之金額
        為醫療費9,256元及不能工作之工資補償27,000元，合
        計共36,256元。
    3.原告依據侵權行為法律關係請求被告賠償精神慰撫金50萬
      元部分（按：原告自陳醫療費用部分已於職災補償部分請
      求，依法抵充之，不另計入）：
      (1)按違反保護他人之法律，致生損害於他人者，負賠償責
        任。又不法侵害他人之身體、健康、名譽、自由、信用
        、隱私、貞操，或不法侵害其他人格法益而情節重大者
        ，被害人雖非財產上之損害，亦得請求賠償相當之金額
        ，民法第184條第2項前段、第195條第1項分別定有明文
        。再按『雇主依勞動基準法第59條規定所負之補償責任
        ，係法定補償責任，並不排除雇主依民法規定應負之侵
        權行為賠償責任，此由該法第60條規定「雇主依前規定
        給付之補償金額得抵充就同事故所生損害之賠償金額」
        自明，原審依調查證據為辯論之結果，認定上訴人對防
        止熱交換器有崩塌之虞之作業場所引起之危害，未設置
        符合標準之必要安全設備，違反勞工安全衛生法第5條
        第1項第5款規定，應與陳貽壎負共同侵權損害賠償責任
        ，因而為上訴人敗訴判決，並不違背法令』（最高法院
        86年度台上字第1580號判決參照）。
      (2)按依勞工安全衛生法第5條第1項第2款之規定，雇主應
        有防止爆炸性、發火性等物質引起之危害符合標準之必
        要安全設備。又勞工安全衛生設施規則未就是否已達安
        全標準作細部明確之規範，本應依各式工作場所、特殊
        機械設備，依照不同情況，視是否足防止職業災害、保
        障勞工安全與健康作個案不同之認定。
      (3)經查，原告因於上述時地，應被告要求焚燒清出之垃圾
        ，但因垃圾中有不知何人放入之殺蟲劑，導致爆炸，以
        致受有左眼前房出血、角膜上皮缺損及眼瞼擦傷等傷害
        等情，業經認定如上，經核原告當時燃燒工廠垃圾之四
        週，並無任何安全措施，且被告並未能證明其已告知原
        告等工作人員焚燒垃圾時應注意之安全事項，又按為防
        止職業災害，保障勞工安全與健康，特制定本法，勞工
        安全衛生法第1條前段定有明文，考其立法目的在保障
        勞工之安全與健康，其自屬保護他人之法律，被告既有
        違反勞工安全衛生法第5條第1項第2款之規定，未設置
        防止爆炸性、發火性等物質引起之危害符合標準之必要
        安全設備，自屬違反保護他人之法律，依民法第184條
        第2項規定，被告亦應對原告負侵權行為責任，原告自
        得依上開民法第195條規定，請求損害賠償。
      (4)復按非財產上損害之慰撫金數額，究竟若干為適當，法
        院應斟酌兩造身分、地位及經濟狀況決定之。原告因本
        件職業災害，受有左眼前房出血、角膜上皮缺損及眼瞼
        擦傷等傷害，經治療後目前左眼視力已由僅能辨識手動
        進步到0.2之情，有國立成功大學醫學院附設醫院95年
        11月3日診斷證明書、財團法人奇美醫院96年2月8日診
        斷證明書及96年3月12日函附病歷摘要表在卷可稽，原
        告精神上確實受有痛苦。本院斟酌原告左眼視力並未完
        全喪失，日後尚可藉由外力輔助矯正其視力，而原告亦
        已聲明日後再另訴請求有關其工作能力減損之賠償，惟
        視力受損確實對原告之日常生活造成不便及影響等情狀
        ，並斟酌原告為國小畢業，現無工作，未婚，無財產及
        存款，92年有薪資所得50,700元、93年有薪資所得103,
        687元、94年有薪資所得64,040元，而被告為國小畢業
        ，目前已離婚，92年有所得252,454元、93年有所得356
        ,729 元、94年有所得327,967元等情，業據兩造於本院
        陳明在卷，並有二人之稅務電子閘門財產所得調件明細
        表附卷足憑。本院參酌兩造之身分、地位、經濟能力，
        及原告因前開傷勢所受之痛苦等情，認原告請求之精神
        慰撫金在20萬元之範圍內為適當，應予准許，逾此部分
        之請求，尚屬過高，不應准許。
  (三)依上所述，原告所得請求得准許之金額為237,706元【計算
    式：1,450（元）＋36,256（元）＋200,000（元）＝237,70
    6（元）】。
  (四)又按給付有確定期限者，債務人自期限屆滿時起，負遲延責
    任。給付無確定期限者，債務人於債權人得請求給付時，經
    其催告而未為給付，自受催告時起，負遲延責任。其經債權
    人起訴而送達訴狀，或依督促程序送達支付命令，或為其他
    相類之行為者，與催告有同一之效力；民法第229條第1、2
    項分別定有明文。又遲延之債務，以支付金錢為標的者，債
    權人得請求依法定利率計算之遲延利息。但約定利率較高者
    ，仍從其約定利率；而應付利息之債務，其利率未經約定，
    亦無法律可據者，週年利率為百分之5；亦為同法第233條第
    1項及第203條所明定。原告請求被告應給付之前開金額，並
    未定有給付之期限，而本件起訴狀繕本係於95年12月21日送
    達被告收受，有送達證書一紙附於本院卷可稽，依上開所述
    ，原告請求被告給付自95年12月22日起，按週年利率百分之
    5計算之遲延利息，為有理由，應予准許。從而，原告依據
    勞動契約、勞動基準法第59條第1款及侵權行為損害賠償之
    法律關係，請求被告賠償237,706元，及自95年12月22日起
    至清償日止，按週年利率百分之5計算之利息，為有理由，
    應予准許，逾此部分之請求，為無理由，應予駁回。
四、又本件為關於財產權之訴訟，所命給付之金額未逾50萬元之
    所為被告敗訴判決，爰依民事訴訟法第389條第1項第5款之
    規定，依職權宣告假執行。
五、結論：本件原告之訴為一部有理由、一部無理由，依民事訴
    訟法第79條、第389條第1項第5款，判決如主文。
中　　華　　民　　國　　96　　年　　5 　　月　　3 　　日
                  民事第二庭    法　官　張家瑛
以上正本係照原本作成。
如對本判決上訴，須於判決送達後20日內向本院提出上訴狀。
中　　華　　民　　國　　96　　年　　5 　　月　　3 　　日
                                書記官　劉紀君
